臺灣臺東地方法院民事裁定　　　　　　　100年度監宣字第3號
聲　請　人　胡淵泉
相　對　人　胡秀玉
關　係　人　王惠敏
上列聲請人聲請對相對人為監護宣告事件，本院裁定如下：
    主    文
宣告胡秀玉（女，民國○○○年○月○○日生，身分證統一編號
：Ｚ000000000號）為受監護宣告之人。
選定胡淵泉（男，民國○○○年○月○○○日生，身分證統一編
號：Ｚ000000000號）為受監護宣告之人之監護人。
指定王惠敏（女，民國○○○年○月○○日生，身分證統一編號
：Ｚ000000000號）為會同開具財產清冊之人。
聲請程序費用新臺幣壹仟元由受監護宣告之人胡秀玉負擔。
    理    由
一、聲請意旨略以：聲請人胡淵泉之四女即相對人胡秀玉，曾於
    幼時摔落地面，致成長緩慢、右側肢體明顯偏癱，並於民國
    78年間經醫生診斷為永久性中度多障，目前僅有部分自主能
    力，且需人全日照護始能維持日常生活，已達心神喪失致不
    能處理自己事務之程度，為此依民事訴訟法第597 條之規定
    ，聲請准予裁定宣告相對人為受監護之人，並選定聲請人為
    其監護人等語。
二、按對於因精神障礙或其他心智缺陷，致不能為意思表示或受
    意思表示，或不能辨識其意思表示之效果者，法院得因本人
    、配偶、四親等內之親屬、最近一年有同居事實之其他親屬
    、檢察官、主管機關或社會福利機構之聲請，為監護之宣告
    ，民法第14條第1項定有明文。經查：
  (一)聲請人胡淵泉為相對人胡秀玉之父，業據提出戶籍謄本在卷
    足憑；又相對人因上開病症，已達致不能為意思表示或受意
    思表示之程度，亦據聲請人提出相對人之身心障礙手冊乙紙
    為證。
  (二)另本院於100年1月17日在本院家事調解室，於鑑定人楊國明
    醫師前，就相對人之姓名、與聲請人關係、住處、生日及早
    餐吃什麼等事項訊問相對人，相對人均答非所問，鑑定人則
    稱：相對人對外界有部分反應，認知功能檢查為零分，多為
    無意義之行為，應為心神喪失狀態等語，有本院100年1月17
    日鑑定筆錄乙份在卷可參。再本件經鑑定人鑑定結果認為：
    相對人幼時自床上摔下，導致三歲仍無法叫爸媽，右側肢體
    亦明顯偏癱，平日須靠四腳拐杖始能自行走動，雖有睜眼及
    說話行為，卻多為自言自語或答非所問，對問題出現頻率不
    一，係屬無意義之行為，經診斷為源自於顱內出血合併右側
    肢體偏癱、重度智能障礙之腦性麻痺，目前僅有部分自主能
    力，惟需人全日照護才能維持日常生活，應屬於司法精神醫
    學之心神喪失狀態等情，亦有楊國明身心診所100年1月18日
    東診精字第0100001182號函所附之精神鑑定報告書乙份在卷
    可稽（參見本院卷第19至21頁）。綜上，本院認相對人因精
    神障礙或其他心智缺陷，已達致不能為意思表示或受意思表
    示之程度，按諸首揭規定，本件聲請應予准許，爰對相對人
    為監護之宣告。
三、次按受監護宣告之人應置監護人。法院為監護之宣告時，應
    依職權就配偶、四親等內之親屬、最近一年有同居事實之其
    他親屬、主管機關、社會福利機構或其他適當之人選定一人
    或數人為監護人，並同時指定會同開具財產清冊之人。法院
    為前項選定及指定前，得命主管機關或社會福利機構進行訪
    視，提出調查報告及建議。監護之聲請人或利害關係人亦得
    提出相關資料或證據，供法院斟酌。法院選定監護人時，應
    依受監護宣告之人之最佳利益，優先考量受監護宣告之人之
    意見，審酌一切情狀，並注意下列事項：(一)受監護宣告之人
    之身心狀態與生活及財產狀況；(二)受監護宣告之人與其配偶
    、子女或其他共同生活之人間之情感狀況；(三)監護人之職業
    、經歷、意見及其與受監護宣告之人之利害關係；(四)法人為
    監護人時，其事業之種類與內容，法人及其代表人與受監護
    宣告之人之利害關係。民法第1110條、第1111條、第1111條
    之1 分別定有明文。再按監護宣告之裁定，應同時選定監護
    人及指定會同開具財產清冊之人，並附理由，民事訴訟法第
    604條第1項亦著有明文。茲查，聲請人為相對人之父，其於
    本院訊問時表明同意擔任監護人之意願，有本院100年1月17
    日鑑定筆錄在卷可稽。又經本院函請臺東縣政府社會處進行
    訪視，據覆略以：相對人週歲時因摔傷致影響發育及成長，
    於78年間經醫生診斷為永久性中度多障，對一切事務無自行
    處分及管理能力，已達不能為意思表示地步，遂提出本件監
    護之聲請；相對人現由聲請人與其妻照顧，住在山坡平坦之
    一層樓舊式磚瓦、鐵皮建築，又聲請人與其妻平日以農務維
    生，年收入約新臺幣（下同）三十萬元，且聲請人曾參與戰
    役，可領取每月一萬五千元之榮譽金，其妻亦有每月逾一千
    元之補助費用，而其他親屬均已遷居外縣市生活及工作，只
    於節慶、假日及特殊情況始會返家。經評估，聲請人與其妻
    為相對人之主要照顧者，實際處理相對人就醫及就養事項，
    並以平穩、克盡父職之心情表達照顧責任，照顧情況良好，
    建請鈞院依相對人最佳利益酌定之等語，有臺東縣政府訪視
    建議報告乙份在卷可稽（參見本院卷第22至25頁）。本院參
    酌上情，認由聲請人任監護人，最能符合相對人即受監護宣
    告之人之最佳利益，爰選定聲請人胡淵泉為監護人；另關係
    人即聲請人之妻、相對人之母王惠敏亦表明願意擔任會同開
    具財產清冊之人，相對人之其他親屬均表示同意，此有本院
    100年2月10日調查筆錄、親屬系統表及同意書各乙份附卷可
    考，爰指定王惠敏為會同開具財產清冊之人。
四、末按民法第1113條準用同法第1099條、第1109條之規定，監
    護開始時，監護人對於受監護人之財產，應依規定會同法院
    指定會同開具財產清冊之人，於二個月內開具財產清冊，並
    陳報法院；監護人於執行監護職務時，因故意或過失，致生
    損害於受監護人者，應負賠償之責。準此，監護人胡淵泉於
    本裁定確定後，應會同如主文第三項所示之受指定人王惠敏
    ，於二個月內開具財產清冊，並陳報法院，併此敘明。
五、依民事訴訟法第608條第1項，非訟事件法第24條第1項，裁
    定如主文所示。
中    華    民    國    100   年    2     月    15    日
                  家事法庭法  官  康文毅
以上正本係照原本作成。
如不服本裁定關於選定監護人及指定會同開具財產清冊之人等部
分，應於送達後10日內向本院提出抗告狀，並繳納抗告費新臺幣
1,000元；其餘關於宣告監護之部分，不得抗告。
中    華    民    國    100   年    2     月    15    日
                          書記官  高美枝